臺灣臺北地方法院刑事判決　　　　　　　 96年度易字第573號
公　訴　人　臺灣臺北地方法院檢察署檢察官
被　　　告　乙○○
選任辯護人　鄭志政律師
被　　　告　丙○○
選任辯護人　繆璁律師
上列被告等因詐欺案件，經檢察官提起公訴（95年度偵字第1847
6號），本院判決如下：
    主    文
乙○○共同連續意圖為自己不法之所有，以詐術使人將本人之物
交付，處有期徒刑壹年貳月，減為有期徒刑柒月；又共同意圖為
自己不法之所有，以詐術使人將本人之物交付，處有期徒刑肆月
，減為有期徒刑貳月；又共同意圖為自己不法之所有，以詐術使
人將本人之物交付未遂，處有期徒刑月，減為有期徒刑壹月又
拾伍日。應執行有期徒刑捌月。
丙○○共同連續意圖為自己不法之所有，以詐術使人將本人之物
交付，處有期徒刑壹年肆月，減為有期徒刑捌月；又共同意圖為
自己不法之所有，以詐術使人將本人之物交付，處有期徒刑伍月
，減為有期徒刑貳月又拾伍日；又共同意圖為自己不法之所有，
以詐術使人將本人之物交付未遂，處有期徒刑肆月，減為有期徒
刑貳月。應執行有期徒刑玖月。
    事    實
一、乙○○、丙○○與甲○○原為華南商業銀行股份有限公司（
    下稱華南商銀）資訊部門同事，嗣各調離該單位至華南商銀
    其他單位任職，然甲○○欲追求乙○○，故透過與乙○○交
    好之丙○○居中聯繫，三人並曾有來往且一同出遊。之後，
    雖乙○○始終未生對甲○○之情愫，但丙○○、乙○○二人
    知悉甲○○已情令智昏，竟因之共同萌意圖為自己不法所有
    之概括犯意聯絡，連續為下列(一)至(三)所示詐欺行為，及分別
    共同為下列(四)、(五)所示詐欺、詐欺未遂犯行：
  (一)民國九十四年間，華南商銀內部出現指摘乙○○人格之流言
    ，乙○○認係甲○○所為，而藉此於九十四年七月間，對甲○○偽稱自己遭流言中傷，罹患憂鬱症，付出高額醫療費，
    使甲○○誤認乙○○確罹患憂鬱症就醫而陷於錯誤，於附表
    一所示九十四年十一月十五日至同年十二月八日間，自甲○○開立於華南商銀、帳號000000000000號帳戶
    （下稱本案帳戶）內，陸續提領如附表一所示金錢，並於提
    領當日在華南商銀總行一樓交付丙○○轉給乙○○，或在華
    南商銀中山分行附近之某便利商店門口給付乙○○之方式，
    先後給付乙○○新臺幣（除註明為銀元外，下同）一百零六
    萬元，補貼所謂「醫藥費」。
  (二)九十四年十二月九日，乙○○、丙○○二人託詞要求甲○○
    出面給付最後一次的醫藥費，甲○○不疑有詐，即於本案帳
    戶內領出九十五萬八千元後，至相約之臺北市○○○路「錢
    櫃ＫＴＶ」與其等見面並交付該等金錢。
  (三)不料，於該ＫＴＶ中，乙○○佯稱其一位黑道的叔叔已經知
    道流言中傷與本次談判的事，非常生氣，正趕往錢櫃ＫＴＶ
    的途中，要求甲○○再支付「黑道叔叔」開下的三百八十八
    萬元價碼以對「黑道叔叔」有交代。甲○○又陷於錯誤，與
    在場之丙○○商討，丙○○附和謊稱可覓得「金主」嚴慶玲
    借貸三百八十八萬元，但要支付利息三百九十萬元，分七年
    攤還，甲○○旋當場簽立面額七百七十八萬元之本票與借據
    交付丙○○，乙○○表態打電話通知「黑道叔叔」不用來了
    。五日後，丙○○又打電話告知甲○○，佯稱乙○○之叔叔
    不滿意甲○○之談判方式，欲再找甲○○談判，並建議甲○○儘快償還前述本息七百七十八萬元，惟因丙○○前積欠甲○○九十萬元，故可僅交給丙○○六百八十八萬元轉給，所
    餘九十萬元由丙○○代償云云。甲○○承前陷於錯誤之狀態
    ，於九十四年十二月二十六日十時許，商請其母親丁吳阿桃
    及胞妹丁慶珍，將渠等在中華郵政股份有限公司（目前更名
    為臺灣郵政股份有限公司）文山武功郵局帳號000000
    00000000000（下稱丁吳阿桃郵局帳戶）、00
    000000000000000（下稱丁慶珍郵局帳戶）
    號帳戶之定存解約，湊足六百八十八萬元現金後借給甲○○
    後，甲○○在臺北市文山區○○○路○段與興隆路一段交岔
    口某處交給丙○○，並取回前開借據及本票。復過九日許，
    甲○○以電話聯絡乙○○，乙○○自承已收到三百八十八萬
    元，丙○○、乙○○因此詐得六百八十八萬元。
  (四)九十五年一月間某日，丙○○再誆稱乙○○的叔叔對於賠償
    金仍不滿意，堅持要再與甲○○談判，且要求甲○○另支付
    三百五十萬元做為談判之價錢，甲○○再陷於錯誤而應允，
    丙○○即假稱甲○○可向嚴慶玲借款三百五十萬元，利息二
    百三十萬元，分七年償還，甲○○嗣在家中開立五百八十萬
    元的借據一張及七張面額均五十萬元、一張面額二百三十萬
    元之本票，於翌日在華南商銀總行一樓前交予丙○○。甲○○之後以電話向丙○○詢問，丙○○佯稱調借成功，且三百
    五十萬元已交給乙○○叔叔；甲○○復以電話向乙○○確認
    ，乙○○亦附和假稱上情。甲○○因此於附表二所示時間，
    接續交給丙○○一百零三萬元，以償還部分所謂三百五十萬
    元之本金。丙○○並將其中八十萬元在乙○○家附近交給乙○○朋分，乙○○、丙○○本次共詐得一百零三萬元。
  (五)九十五年七月二十二日，乙○○復推由丙○○打電話予甲○○佯稱嚴慶玲的男友發現借款甲○○之情事，非常生氣，堅
    持要將利息向上追加至二百八十萬元，經過協調後仍要向上
    追加至一百二十萬元云云。然因丙○○一再變更還款條件，
    甲○○察覺有異而不遂，甲○○並因之報警查悉全部上情。
二、案經甲○○訴由臺北市政府警察局文山第二分局報告臺灣臺
    北地方法院檢察署檢察官偵查起訴。
    理    由
壹、程序方面：被告丙○○、乙○○（下均逕稱其名）及其二人
    之辯護人，對於公訴人提出之證據資料，均不爭執其證據能
    力（本院(二)卷第一○頁背面參照），本院審酌該等言詞供述
    及書面作成時之狀況，並無不宜作為證據之情事，依刑事訴
    訟法第一百五十九條之五第二項，得作為證據。
貳、實體方面：
一、訊據乙○○固坦承收取證人即告訴人甲○○（下逕稱其名）
    所交付之事實欄一、(三)所示三百八十八萬元及事實欄一、(四)
    所示八十萬元（本院(二)卷第一一頁背面參照），核與甲○○
    所訴大致相符，且有丁吳阿桃、丁慶珍帳戶存摺及明細在卷
    可稽（偵查卷第四二至四五頁參照），足以擔保乙○○前開
    任意性自白與事實相符。惟矢口否認有何公訴人所訴犯行，
    辯稱：伊沒拿這麼多錢，警詢中供稱拿甲○○七百三十八萬
    （偵查卷第一三頁參照），是順著警方問題任意性回答，但
    與事實不符，當天警詢後與甲○○對話會說：「我總共才拿
    你就大概七百萬而已耶。」，也是因為警詢這麼說了，就隨
    口如此說。其實本案是甲○○基於愛慕而希望以錢追求並自
    願給付，伊沒有佯稱罹患憂鬱症，伊有提到叔叔，但沒詐謂
    係「黑道叔叔」（本院(二)卷第八頁背面參照），伊雖不該收
    甲○○的錢，但甲○○也有錯云云。丙○○則坦承誆稱可代
    甲○○向「金主」嚴慶玲借錢，也收了甲○○所交付事實欄
    一、(三)所示三百萬元（本院(二)卷第一一頁參照），亦核與甲○○所訴、證人嚴慶玲（下逕稱其名）所供大致相符，且有
    丁吳阿桃、丁慶珍帳戶存摺及明細在卷可稽（偵查卷第四二
    至四五頁參照），然亦辯稱，伊沒有騙甲○○說乙○○之叔
    叔為黑道，並藉以詐財（本院(二)卷第八頁背面參照）云云。
    經查：
  (一)「（問：是否曾經追求過被告乙○○？）答：是，我從九十
    一年認識乙○○開始即追求她。」、「（問：乙○○曾經告
    訴你她有憂鬱症？）答：是。」、「九十四年七月時告訴我
    。」、「乙○○說有些不利於她的流言，例如愛慕虛榮等在
    銀行的同事間流傳，造成她有憂鬱症。」、「乙○○認為那
    些流言是由我這裡傳出去的。」、「（問：乙○○有以她得
    憂鬱症為由請你支付醫藥費用？）答：是。」、「（問：乙○○真的有到醫院或到診所去治療她的憂鬱症？）答：乙○○當時告訴我說，她的叔叔曾經陪她去中南部找某位老師治
    療。」、「我曾經問過乙○○是否有治療的單據，她回答我
    說都在她叔叔那裡。」、「（問：根據你．．．存摺資料從
    九十四年十一月十五日到九十四年十二月八日間都有陸續提
    領款項的紀錄？）答：是。」、「（問：提示上開提領款項
    紀錄，為何你在這麼短的時間提領款項，．．．）答：主要
    的存款金額是來自於我另外在郵局的貳佰萬定存解約而來，
    這個是要支付乙○○的憂鬱症醫療費用。」、「（問：如果
    被告乙○○沒有告訴你她得到憂鬱症，你會否給她二百十四
    萬元？）答：不會，我只是因為她得到憂鬱症，所以給．．
    ．」（本院(一)卷第八五至九○頁參照）、「（問：你如何給
    付乙○○現金二百十四萬元？）答：我本人由上開華南商銀
    的行員帳戶提領現金，大部分是由丙○○轉交給乙○○，少
    部份是我親自交給乙○○。」、「（問：是在提領的當天就
    交給丙○○來轉交給乙○○？）答：是。」、「大部分在我
    們華南銀行總行一樓的樓下。」、「（問：有無直接交給乙○○的情形？）答：有。」、「（問：交付給乙○○的地點
    ？）答：華南銀行中山分行旁邊的便利商店門口。」、「（
    問：為何不是用匯款的方式轉帳？）答：乙○○、丙○○他
    們要求以現金的方式交付。」、「（問：每次你所提領交付
    的金額都是由何人指定？）答：全部都是由乙○○指定。」
    、「（問：乙○○是如何向你要求？）答：都是以電話告知
    。」、「（問：向你要求給付款項的理由？）答：就是以治
    療憂鬱症的醫療費用為理由。」、「（問：要求你交付款項
    時，乙○○有無恐嚇你或者脅迫你？）答：乙○○有說過如
    果我不依照他指定的金額給付的話，她要轉告給她的黑道叔
    叔。」、「（問：丙○○有無說過什麼話，要你必須如數交
    付指定金額？）答：有，如果我不給付的話她要告訴乙○○
    。」、「（問：據剛才你所述，乙○○會以電話指定你交付
    金額，為何你要透過丙○○交付給乙○○？）答：因為我很
    難以電話聯繫到乙○○，我比較容易找到丙○○，而丙○○
    與乙○○是在同一棟大樓上班。」、「（問：你很難用電話
    聯繫到乙○○，為何她每次要你給錢，你都會給？）答：因
    為乙○○說如果我不給付，她要告訴她的黑道叔叔。」（本
    院(一)卷第一四七至一四八頁參照）、「（問：九十四年十二
    月九日你有到林森北路的錢櫃ＫＴＶ？）答：是。」、「因
    為乙○○與丙○○要我提戶頭僅存的九十萬元，帶我去ＫＴ
    Ｖ進行最後一次醫療費用的談判。」（本院(一)卷第八六頁參
    照）、「（問：從你上開華南銀行帳戶可以看到九十四年十
    二月九日以臨櫃及ＡＴＭ的提領了九十五萬八千元，說明當
    天提領款項做何用途？）答：其中五萬八千元，是額外支付
    乙○○的醫療費用，九十萬元是被告二人帶我去ＫＴＶ做最
    後的談判。」、「（問：上開五萬八千元及九十萬元現金，
    是在ＫＴＶ內交給何人？）答：乙○○。」（本院(一)卷第一
    四七至一四九頁參照）、「我有帶著九十萬元的現金過去，
    我先把錢給乙○○，乙○○說她的叔叔已經知道這次談判的
    事情，非常生氣，正在趕往ＫＴＶ的途中，．．．乙○○有
    說過她的叔叔是黑幫份子，而且也知道所謂的流言，他認定
    是因我而起，如果她叔叔趕過來，一定會對我不利，所以我
    問丙○○應該如何是好，乙○○接著說她的叔叔已經開好了
    三百八十八萬元．．．的醫療費用價碼，問我願不願意支付
    ，可是我當時已經沒有多餘的錢，於是丙○○便說在談判前
    她已經跟金主嚴慶玲商量好，嚴慶玲願意借我現金三百八十
    八萬元，條件是利息要支付三百九十萬元，分七年攤還．．
    ．我．．．當場簽立七百七十八萬元的借據（本院按，即偵
    查卷第三二頁所附借據）以及本票給丙○○。乙○○便撥打
    電話後，跟我說她叔叔不再趕過來了，整個談判就結束了。
    」（本院(一)卷第八六、八七頁參照）、「（問：有無見過乙○○所謂的黑道叔叔？）答：沒有，但是乙○○曾經多次提
    及，丙○○也有提過。」（本院(一)卷第八七頁背面參照）、
    「（問：丙○○、乙○○有無告訴你乙○○叔叔的特徵、作
    為等等？）答：有說乙○○的叔叔是黑幫的老大，相當兇惡
    ，其餘姓名、電話我不敢問，也不知道。」（本院(一)卷第九
    一頁背面參照）、「（問：被告二人若沒有告訴你黑道叔叔
    的事情，你會在九十四年十二月九日簽立借款切結書及在九
    十四年十二月二十六日提領六百八十八萬元現金給被告丙○○？）答：不會。」、「（問：被告乙○○也有聽到丙○○
    提到向金主嚴慶玲調錢的事情？）答：是。」、「（問：之
    後你是否見過嚴慶玲？）答：沒有，我從來沒有看過她。」
    、「（問：你是否確認真的有向嚴慶玲調得現金三百八十八
    萬元？）答：我沒有親眼見到，我只是聽丙○○說已經調到
    ，我相信她說的話。」、「（問：丙○○跟你說調到錢後，
    有無說要把錢拿給乙○○？）答：有，丙○○說把現金三百
    八十八萬元交給乙○○。」、「．．．我有與乙○○以電話
    方式確認乙○○確實有收到丙○○交付的三百八十八萬元現
    金。．．．」、「（問：你於九十四年十二月二十六日提領
    現金六百八十八萬元交給丙○○？）答：是。其中三百八十
    八萬元是交給金主嚴慶玲作為清償本金之用，三百萬元則要
    交給金主嚴慶玲作為利息，利息不足之九十萬元，由於丙○○事前曾經向我借調九十萬元，故該筆九十萬元利息由丙○○負責代償，我相信丙○○的說法。」、「（問：為何如此
    ？）答：因為談判過後五天，丙○○突然打電話給我，說乙○○的黑道叔叔不滿意我的談判方式，堅持要找我再談，我
    心生畏懼，於是丙○○便建議說要我趕快將十二月九日開立
    的本票上的金額儘速湊足給她，這樣我就可以回答乙○○的
    叔叔說我的錢都拿去還債了，已經沒有任何多餘的金額支付
    賠償費用。」、「（問：你現金六百八十八萬元給丙○○，
    有拿回什麼證明？）答：丙○○當場將七百八十八萬元的借
    據及本票退還給我。」、「七百八十八萬元的借據成為庭上
    證供，本票由於丙○○稱本票最好不要外流，於是我交給我
    母親，請她予以銷燬。」、「（問：九十五年一月你又獲得
    乙○○家人不滿賠償金的訊息？）答：是的，是丙○○告訴
    我的。」、「丙○○於電話中說乙○○的叔叔對於賠償金額
    仍然不滿意，堅持要找我再談，並且同時開出三百五十萬元
    的賠償價碼，才會放過我。」、「（問：這次丙○○有無跟
    你提到金主嚴慶玲？）答：有。」、「也是要我向嚴慶玲借
    款三百五十萬元，條件是需支付二百三十萬元的利息，分七
    年攤還，有在家中開立五百八十萬元的借據（本院按，指偵
    查卷第一五八頁所附九十五年二月二十一日借款切結書）及
    本票，於隔天在華南銀行總行一樓門前交給丙○○。」、「
    （問：你開本票其面額分別為何？）答：本票共開立八張，
    其中七張各為面額五十萬元，壹張面額為二百三十萬元，因
    為當初是分七年攤還，故一年攤還本金五十萬元，二百三十
    萬元利息是要分七年攤還。丙○○說本金分七年攤還後，利
    息分別慢慢攤還，因為利息部分我沒辦法這麼快還錢，丙○○要我慢慢還，但要先開壹張二百三十萬元的票。」、「（
    問：這次借款有無見到金主嚴慶玲？）答：沒有。」、「我
    僅以電話方式向丙○○確認調借成功，但我沒有親眼見到三
    百五十萬元的現金。」、「（問：丙○○跟你說調借成功之
    外，有無說交三百五十萬元給乙○○？）答：有。」、「我
    有再向乙○○以電話方式確認過，乙○○說已經拿到三百五
    十萬元現金，但沒有說是誰交給乙○○的。」、「（問：你
    在九十五年二月二十一日、五月十七日、七月二十日陸續交
    給丙○○一百零三萬元現金？）答：是。」、「（問：為何
    交付，目的為何？）答：為了償還三百五十萬元的本金。」
    、「（問：你何時及何以驚覺丙○○、乙○○對你欺騙？）
    答：於九十五年七月二十二日丙○○突然打電話告訴我，說
    金主嚴慶玲私下借我現金三百五十萬元的事情被她男友發現
    了，害嚴慶玲被痛打一頓，她男友很生氣，堅持要將利息向
    上追加二百八十萬元，事後經過討價還價，還是要向上追加
    一百二十萬元，因此丙○○說為我調借三百五十萬元之利息
    要支付二百三十萬元加上一百二十萬元，此時我開始心生懷
    疑，借款的利息為何可以變來變去，而且回溯以往，當乙○○、丙○○要求我支付大筆金額時候，均要求我以現金方式
    支付，而且不准我以電匯的方式匯款，再加上我從未見過嚴
    慶玲本人，也沒有看過嚴慶玲將借款的現金交給丙○○，因
    此我驚覺這件事情從頭到尾是詐騙事件。」（本院(一)卷第八
    六至八九頁參照）等情，業據甲○○指訴綦詳，其證詞核與
    本案帳戶存摺明細（本院(一)卷第一七五至一八九頁、一四二
    至一四四頁、偵查卷第一五九頁參照）、九十四年十二月九
    日借款切結書（偵查卷第三二頁參照）、面額均五十萬元，
    票號各為0000000、0000000、000000
    0、0000000、0000000、0000000、
    0000000號之本票七紙，票號0000000號，面
    額二百三十萬元之本票一紙（偵查卷第五二至五四頁參照）
    、丁慶珍郵局帳戶、丁吳阿桃郵局帳戶存摺明細（偵查卷第
    四二至四五頁參照）、九十五年二月二十一日借款切結書（
    偵查卷第一五八頁參照）等客觀證據大致相符。次查，乙○○對伊有無罹患憂鬱症，有無告知甲○○、有無就醫、有無
    以此為由向甲○○拿醫藥費等節，前後為以下反覆供稱：「
    而且因為這件事情讓我得到憂鬱症．．．之前我因為憂鬱症
    就醫有向甲○○拿醫藥費」、「（問：你自稱因為甲○○散
    佈不利於你的謠言導致你罹患憂鬱症你有無就醫紀錄？）答
    ：沒有，因為我怕影響工作所以沒有去一般醫院就醫，我去
    民間心理諮商師處就醫，所以沒有健保也沒有診斷書。」、
    「（問：你去民間心理諮商師處就醫有無收據？每次就醫費
    用多少？總共就醫幾次？）答：我沒有拿，每次新臺幣二萬
    至五萬之間，我不記得去幾次了。」、「（問：你如何得知
    你罹患憂鬱症？）答：因為我朋友之前得過憂鬱症他看我的
    樣子跟我說我得憂鬱政（症）要我就醫。」（偵查卷第一三
    至一五頁參照）、「我也沒有親口跟他（甲○○）說我有憂
    鬱症」（偵查卷第七三頁參照）、「（問：你有得到憂鬱症
    嗎？）答：有。」、「（問：有無去看過醫生？）答：沒有
    ，我只有去諮詢。」、「（問：去哪裡諮詢？）答：去我朋
    友的心理醫師那裡做諮詢，所以沒有實際治療，告訴人教（
    叫）我不要隨便看醫生，他說這是心理問題，要我去散散心
    。」、「（問：既然你沒有看醫生，為何要跟告訴人（說）
    因為憂鬱症要醫藥費？）答：我沒有跟他拿憂鬱症的醫藥費
    。」（偵查卷第一四一至一四二頁參照）、「我從來沒有跟
    證人（甲○○）說我有憂鬱症」（本院(二)卷第四頁參照），
    可見伊臨訟飾卸之詞窮。又查，被告二人於辯論時已自承向
    甲○○陳稱乙○○有「叔叔」等語，核與甲○○所述相符，
    雖被告二人辯稱只說有叔叔，沒說「黑道叔叔」云云。然「
    有叔叔」一事，稀鬆平常，如無就該「叔叔」附加一定條件
    ，以暗示甲○○如有不從，該「叔叔」得影響甲○○之意思
    決定，豈能對甲○○造成壓力？被告二人所辯，無非避就，
    實難採信。再參諸甲○○、丙○○與案外人華南商銀陳憬翰
    副理於銀行商談和解時之對話內容，甲○○證述遭丙○○、
    乙○○以事實欄所述詐欺手法瞞騙，致陷於錯誤，交付事實
    欄所述金錢等節顯然非虛。雖然甲○○就給付事實欄一、(一)
    、(二)所示金錢之理由，一度於偵查中表示乃自願（偵查卷第
    二六頁參照），然此係基於：若乙○○真有罹患憂鬱症而支
    出龐大醫藥費之前提，此據甲○○供明，但「罹患憂鬱症」
    僅為詐術已如前述，甲○○「自願」之意思表示無非陷於錯
    誤後之當然結果，要不得資為被告二人有利之證據。再者，
    縱使甲○○於被告二人施用詐術前已情令智昏，之後於被告
    二人施用前揭詐術而陷於錯誤之原因亦參雜愛慕乙○○之心
    意，然縱將此等因素予以除去，依一般客觀通念，被告二人
    施用詐術與甲○○陷於錯誤間，仍不能謂無因果關係之相當
    。乙○○辯稱是甲○○因愛慕自願給付云云，亦非可採。
  (二)甲○○對於遭詐騙金額，歷警詢、偵查、審理前後供述迭有
    更動，部分經過也陳述模糊（見本院(一)卷第八九頁背面、九
    ○頁辯護人詰問甲○○內容，與本院(一)卷第一二一至一二四
    、一五一至一五四頁所附公訴人依甲○○提出資料所整理之
    九十六年八月十三、二十一日補充理由書，及本院(一)卷第一
    三八至一四四頁、一五六頁至一六二頁甲○○所提刑事補充
    告訴理由狀、刑事補充告訴理由(二)狀）。且細繹卷附本案帳
    戶存摺內容，九十三年七月一日，至九十四年十一月十五日
    間，被告也有多次同日提領數萬元以上，用途不明之情形（
    本院(一)卷第一七六頁以下），足認甲○○具狀陳稱其平常生
    活節儉、領款數額不大（本院(一)卷第一七三頁參照）云云委
    實難採，但按「告訴人、證人之陳述有部分前後不符，或相
    互間有所歧異時，究竟何者為可採，法院仍得本其自由心證
    予以斟酌，非謂一有不符或矛盾，即應認其全部均為不可採
    信；尤其關於行為動機、手段及結果等之細節方面，告訴人
    之指陳，難免故予誇大，證人之證言，有時亦有予渲染之可
    能；然其基本事實之陳述，若果與真實性無礙時，則仍非不
    得予以採信。」最高法院著有七十四年臺上字第一五九九號
    判例可資參照。甲○○係陸續交付被告二人款項，且係現金
    交付、也無收據，距離偵審又已有相當時日，甲○○陳述有
    所參差，必須事後回憶、更正亦所難免，依前所論斷，甲○○就遭被告二人詐騙陷於錯誤後陸續交付事實欄一、(一)至(四)
    所載金額等基本事實之陳述，其真實性並無合理懷疑存在，
    尚難遽以本段前述枝節出入，認甲○○所言均不足採。
  (三)據上，事證明確，乙○○、丙○○二人所辯均不足採信，犯
    行洵堪認定。
二、被告等行為後，刑法業於九十四年二月二日公布部分修正條
    文，並自九十五年七月一日施行。依修正後刑法第二條第一
    項規定：「行為後法律有變更者，適用行為時之法律。但行
    為後之法律有利於行為人者，適用最有利於行為人之法律。
    」，此條規定與刑法第一條罪刑法定主義契合，係規範行為
    後法律變更所生新舊法律比較適用之準據，是刑法第二條本
    身雖經修正，尚無比較新舊法之問題，應一律適用裁判時之
    現行刑法第二條，以決定適用之刑罰法律，合先敘明。又本
    次修正涵蓋之範圍甚廣，故比較新舊法時，應就罪刑有關之
    共犯、牽連犯、連續犯、有無累犯加重、自首減輕暨其他法
    定加減原因與加減例等一切情形，綜其全部罪刑之結果而為
    比較，復有最高法院九十五年五月二十三日九十五年第八次
    刑庭會議決議可資參照。查：
  (一)本件被告等行為後，刑法第三十三條第五款由：「主刑之種
    類如左：．．．五、罰金：一元（銀元）以上。」修正為：
    「主刑之種類如下：．．．五、罰金，新臺幣一千元以上，
    以百元計算之」。依修正後刑法第三十三條第五款規定，刑
    法第三百三十九條第一項之罰金刑方面最低應罰新臺幣一千
    元。顯較修正前為高，以被告等行為時關於罰金刑量刑之規
    定對其等較為有利。
  (二)連續犯方面，被告二人前述事實欄一、(一)至(三)詐欺犯行，均
    在本次刑法修正施行前，應全部予以比較定適用。而現行刑
    法已刪除第五十六條連續犯之規定，亦即若行為人以概括犯
    意犯數個構成要件相同之罪名，除符合接續、集合等法律上
    一行為之要件外，修正前僅論以一罪而加重其刑至二分之一
    ，現行規定則須就各個行為分論併罰，經比較新舊法，自以
    修正前條文有利於被告二人。
  (三)故綜合判斷，應按刑法第二條第一項前段規定，適用有利於
    被告二人之修正前規定以為論處。
  (四)被告二人事實欄一、(四)、(五)所示詐欺、詐欺未遂犯行，其中
    事實欄一、(四)部分，被告二人施用詐術、甲○○陷於錯誤之
    時間固於九十五年七月一日以前，但甲○○交付財物之時間
    歷九十五年二月二十一日，至同年七月二十日，接續跨越九
    十五年七月一日，事實欄一、(五)所示詐欺未遂犯，亦在九十
    五年七月一日之後的九十五年七月二十二日，按前述最高法
    院刑庭會議決議，不能與事實欄一、(一)至(三)所示犯行論以連
    續犯，應均與前述事實欄一、(一)至(三)所示連續詐欺犯行予以
    併罰。
  (五)另，關於刑法第五十一條數罪併罰之規定，其中第五款規定
    由：「宣告多數有期徒刑者，於各刑中之最長期以上，各刑
    合併之刑期以下，定其刑期。但不得逾二十年」，修正為：
    「宣告多數有期徒刑者，於各刑中之最長期以上，各刑合併
    之刑期以下，定其刑期。但不得逾三十年」，修正前刑期最
    高為二十年，修正後為三十年，比較結果，顯以修正前之規
    定有利於被告二人，應適用九十四年二月二日修正前刑法有
    關數罪併罰規定定應執行刑。
三、核被告二人所為，均係犯刑法第三百三十九條第一項詐欺取
    財罪。被告二人間有犯意聯絡、行為分擔，屬共同正犯。又
    查被告二人前述事實欄一、(一)至(三)所示詐欺犯行，時間緊接
    、手段相同、復觸犯基本構成要件相同之罪名，顯係基於概
    括犯意反覆為之，屬連續犯，應依九十四年二月二日修正前
    刑法第五十六條之規定，以一罪論，並加重其刑。被告二人
    前述事實欄一、(一)至(三)所示連續詐欺犯行，與事實欄一、(四)
    、(五)所示詐欺、詐欺未遂犯行，依前述最高法院刑事庭決議
    ，各應依九十四年二月二日修正公布前刑法第五十一條第五
    款規定，分論併罰。被告二人事實欄一、(五)所示犯行，係著
    手於詐欺行為而不遂，爰各依刑法第二十五條第二項規定，
    減輕之。檢察官認定被告二人前述事實欄一、(一)至(四)所示詐
    欺所得金額，容有部分錯誤，且將ＡＴＭ轉帳手續費計入甲○○給付丙○○、乙○○之金額，亦有未洽（本院(一)卷第一
    四九頁背面第九行第十行參照），應各更正如事實欄一、(一)
    至(四)所示。又起訴意旨認被告二人事實欄一、(一)至(五)所示犯
    行均屬連續犯，尚非正確。第查：(一)丙○○與乙○○任職金
    融機構，智識程度與社會地位均不低，光明前途亦可預期，
    竟不顧同事情誼，貪得無厭，利用甲○○對乙○○單相思之
    痴心，多次詐取甲○○金錢，同時損及甲○○心理與財產。
    (二)乙○○犯後始終不願坦然面對所為，冀圖脫免而避重就輕
    ，甚至一度在與甲○○之電話對談中妄稱：「我總共才拿你
    就大概七百萬而已耶。」（偵查卷第一六一頁參照），而無
    論乙○○收取甲○○金額多少，既然乙○○根本不喜歡甲○○，竟無功受祿，事發還以上開輕佻言語刺激甲○○，更見
    其心態之非是。(三)至於丙○○雖辯稱就犯行已坦承不諱，且
    確自承騙取甲○○三百萬元，但綜觀全部偵審過程，實猶未
    懇切悔悟，且縱丙○○屬坦承部分犯行，而乙○○全盤否認
    犯罪，但此僅為量刑所應考量之要件之一，而非最重要或唯
    一之因素。以本案詐欺之歷程，丙○○、乙○○分別施用之
    詐欺內容，及丙○○除對甲○○造成損害外，另累及嚴慶玲
    遭檢警偵查，又於華南商銀與甲○○洽談和解時，尚詐稱真
    有向金主嚴慶玲借款等諸因素綜合判斷，惡性與應負之罪責
    高於乙○○甚多，然丙○○事後曾返還甲○○六十萬元（偵
    查卷第七八頁、本院(一)卷第三二頁參照），並因此案遭華南
    商銀免職，多年年資付於一旦，雖罪有應得，但亦不失已付
    出某些代價。(四)雖除去甲○○愛慕乙○○之心意後，被告二
    人施用詐術與甲○○陷於錯誤間仍具相當因果關係已如前述
    ，但直言之，甲○○學識、經歷亦不差，若非對乙○○有先
    入為主之好感，以及誤認金錢或可換取情愛，被告二人之詐
    欺犯行豈能輕易得逞？此觀卷附甲○○親筆書與乙○○手扎
    等文件自明（偵查卷第八二至八七頁參照），是甲○○對於
    本案之發生亦非全然無辜。爰審酌上情及其他一切情狀，量
    處乙○○共同連續詐欺犯行有期徒刑一年二月、共同詐欺犯
    行有期徒刑四月、共同詐欺未遂有期徒刑三月，丙○○共同
    連續詐欺犯行有期徒刑一年四月、共同詐欺犯行有期徒刑五
    月、共同詐欺未遂有期徒刑四月之宣告刑。第查被告二人前
    開犯罪時間均係於九十六年四月二十四日之前，且合於減刑
    條件，爰依中華民國九十六年罪犯減刑條例第二條第一項第
    三款，對乙○○所處之刑各減為有期徒刑七月、二月、一月
    又十五日，丙○○各減為有期徒刑八月、二月又十五日、二
    月，並各定應執行刑為乙○○有期徒刑八月、丙○○有期徒
    刑九月。至於被告二人犯本罪所得，並未扣案，且具被告二
    人所言已花用費失，爰不予宣告沒收。
四、公訴意旨另略以（此部分係由蒞庭檢察官當庭補充，且經本
    院依刑法第九十五條規定諭知被告二人俾便防禦，依檢察一
    體，自屬公訴範圍）：九十四年九月間，乙○○打電話給甲○○詐稱伊工作壓力大，想調動至較輕鬆之單位，丙○○亦
    稱可幫忙將乙○○調至華南商銀的行員訓練中心，但需要八
    十萬元關說費疏通人事單位，致甲○○陷於錯誤，於九十四
    年九月十九日自本案帳戶領款匯與丙○○，因認被告共同涉
    犯刑法第三百三十九條第一項詐欺犯行云云。惟按，犯罪事
    實應依證據認定之，無證據不得認定其犯罪事實，刑事訴訟
    法第一百五十四條第二項定有明文。而公訴人認被告二人另
    共同涉犯上開犯嫌，主要係以：甲○○指訴，及本案帳戶匯
    款紀錄可證云云。然訊據被告二人堅詞否認有此犯行，丙○○並辯稱：依本案帳戶存摺紀錄所示（本院(一)卷第一二三頁
    參照），當日是丙○○匯款八十六萬元與甲○○，且其匯款
    原因乃於九十四年九月十九日，其陪同甲○○至中央信託局
    辦理八十萬元貸款，惟甲○○說有急事必須離開，並另交付
    現金六萬元委託其併同八十萬元貸款一起匯款至本案帳戶，
    另觀本案帳戶紀錄，甲○○是於九十四年九月二十六日一次
    提領九十六萬元現金，甲○○起初說乃交付被告二人關說費
    八十萬元，又改稱加上「其他雜費」總共給付八十六萬元，
    但本案帳戶內根本無提領八十六萬元的情形，甲○○所言前
    後矛盾，不足採信等語。查，九十四年九月十九日，乃丙○○以跨行電匯之方式將八十六萬元匯入甲○○本案帳戶，並
    非甲○○匯八十六萬元與丙○○，此有本案帳戶存摺在卷足
    證。次查，甲○○原本乃證稱：「在九十四年九月乙○○打
    電話告訴我說，她的工作壓力很大，希望換個輕鬆的單位，
    丙○○在旁邊慫恿乙○○說她可以幫乙○○調到好的單位，
    據她當時的說法，是指我們華南銀行的行員訓練中心，但是
    丙○○需要八十萬元的關說費用及六萬元的雜費。因為當時
    乙○○已經聲稱她有憂鬱症，我怕他病情加重，我只好向當
    時的中央信託局申貸八十萬元的信用貸款，再加上六萬元的
    雜費，共計八十六萬元，我以電匯給丙○○。事後乙○○也
    沒有調職。」（本院(一)卷第一四八參照），顯與上開客觀證
    據不符，甲○○事後對此雖解釋稱：「．．．，當時我急需
    趕回銀行上班，故將八十萬元現金交給丙○○，丙○○說可
    不可以先把八十萬元現金存回我華南銀行的戶頭，因為丙○○還沒有跟對方（要幫乙○○調職的有力人士）聯絡好時間
    ，要我將八十萬元現金存入我華南銀行的行員帳戶，可是當
    時我不記得我行員帳戶的帳號，我又怕家人知道，不敢打電
    話回家裡問，所以丙○○說先把八十萬元存到丙○○的戶頭
    ，再由她的戶頭轉到我戶頭。當天我打電話告訴丙○○我的
    銀行帳戶之後，丙○○就以電匯的方式匯回我的戶頭，多出
    來的六萬元現金是九十四年四月八日我有一筆在華南銀行的
    信用貸款八十萬元，交給丙○○代為投資，投資失利只剩下
    六萬元，所以連同前述八十萬元的活動費一起匯回給我，後
    來我又把六萬元充作給丙○○的活動的雜費。到了九十四年
    九月二十六日丙○○指定的當天，丙○○要我將現金八十六
    萬元從我華南銀行的戶頭提領出來，把這現金交給丙○○，
    讓她去做幫乙○○調職之用，．．．，多出的十萬元是乙○○要我給付的醫療費用，我一併交給丙○○轉交給乙○○。
    」云云（本院(二)卷第三頁參照），然查，本次若被告二人確
    要詐取甲○○八十六萬元，於九十四年九月十九日甲○○貸
    得八十萬元時，豈可能放棄立即收取現金之得手機會，還要
    大費周章先將之存入丙○○帳戶後再匯入甲○○本案帳戶，
    繼之由甲○○提出交付被告二人？且甲○○於本案中，不僅
    一次攜帶大量現金出入公眾場合（如前述攜帶九十五萬八千
    元現金至「錢櫃ＫＴＶ」、持六百八十八萬元現金至臺北市
    文山區○○○路○段與興隆路一段交岔口某處交給丙○○）
    ，可認甲○○並非不敢身攜大量現款之人，是縱使甲○○貸
    款後一時無法將八十萬元交付丙○○又有急事回公司，也可
    自行或請丙○○陪同將八十萬元帶回公司收妥，為何獨以此
    次必須請丙○○匯回渠帳戶不可？又甲○○於本段上開證言
    前，歷本院九個月審理，所指訴乙○○以「罹患憂鬱症需要
    醫藥費」為由詐財之行為，並無「九十四年九月二十六日之
    十萬元」一次，竟於遭丙○○為本段前述質疑後，忽爾於九
    十六年十一月七日本院訊問時，為本段上開證言，且提出「
    多出的十萬元是乙○○要我給付的醫療費用，我一併交給丙○○轉交給乙○○。」云云之新事實，綜合上開情狀，殊與
    常情相悖，且非細節上之出入，殊非足採。是公訴人所舉證
    據與所指出之證明方法尚未足使本院確信被告二人有此部分
    犯罪。此外，於本院應依職權調查證據之範圍內，又查無其
    他積極證據足證被告二人有何公訴人所指本段犯行，不能證
    明被告二人有此部分之犯罪，然公訴人認此部分與前述事實
    欄一、(一)至(三)所示有罪部分具九十四年二月二日修正公布前
    刑法第五十六條連續犯之裁判上一罪關係，爰不另為無罪之
    諭知。
五、至於公訴意旨另認丙○○事實欄一、(三)至(五)所示詐欺犯行各
    另涉犯刑法第三百四十四條重利罪嫌方面，因丙○○佯稱向
    金主嚴慶玲借錢乙節，純屬虛構，業經丙○○自白，核與嚴
    慶玲所供相符（偵查卷第一七至二一頁參照），此無非詐術
    之一環，公訴人訴稱丙○○具重利罪嫌，恐有誤會，但因：
  (一)事實欄一、(三)部分，公訴意旨認與丙○○所犯詐欺罪行有九
    十四年二月二日修正公布前刑法第五十五條牽連犯裁判上一
    罪關係，爰不另為無罪之諭知。
  (二)事實欄一、(四)、(五)部分，雖詐欺之有罪犯行均已跨越九十五
    年七月一日而應適用刑法修正後規定分論併罰，但因公訴意
    旨認應適用修正前規定，且認丙○○所犯重利犯行與詐欺犯
    行間具九十四年二月二日修正公布前刑法第五十五條牽連犯
    裁判上一罪關係，是仍應不另為無罪之諭知，特此敘明。
據上論斷，應依刑事訴訟法第二百九十九條第一項前段，刑法第
二條第一項、第二十八條、第二十五條第二項、第三百三十九條
第一項、第三項，九十四年二月二日修正前刑法第五十六條、第
五十一條第五項，刑法施行法第一條之一，中華民國九十六年罪
犯減刑條例第二條第一項第三款、第七條、第十條第一項，判決
如主文。
本案經檢察官楊智綸到庭執行職務
中　　華　　民　　國　　96　　年　　11　　月　　30　　日
　　　　　　  　刑事第十庭審判長法  官  林春鈴
                                法  官  呂煜仁
                                法　官　姚念慈
以上正本與原本無異
如不服本判決，得自收受送達之日起十日內，檢具繕本向本院提
出上訴狀上訴於臺灣高等法院。
        　　　　　　　　　　　　書記官　劉芸珊
中　　華　　民　　國　　96　　年　　11　　月　　30　　日
附表一：
  (一)九十四年十一月十五日，新臺幣（下同）三十四萬四千元。
  (二)九十四年十一月十五日，一萬元。
  (三)九十四年十一月十六日，十一萬元。
  (四)九十四年十一月十九日，六萬元（十八元為手續費，不能算
    入交付乙○○之金額）。
  (五)九十四年十一月二十一日，二萬元。
  (六)九十四年十一月二十四日，一萬五千元。
  (七)九十四年十一月二十八日，九萬元。
  (八)九十四年十一月二十九日，十萬元（十八元為手續費，不能
    算入交付乙○○之金額）。
  (九)九十四年十二月一日，八萬元。
  (十)九十四年十二月二日，七萬七千元。
  (十一)九十四年十二月七日，十萬元。
  (十二)九十四年十二月八日，五萬四千元。
  共計一百零六萬元。
附表二：
  (一)九十五年二月二十一日，八十萬元
  (二)九十五年五月十七日，十萬元
  (三)九十五年七月二十日，十二萬元
  (四)本表上揭時間之間某日，一萬元。
中華民國刑法第三百三十九條
（普通詐欺罪）
意圖為自己或第三人不法之所有，以詐術使人將本人或第三人之
物交付者，處五年以下有期徒刑、拘役或科或併科一千元以下罰
金。
以前項方法得財產上不法之利益或使第三人得之者，亦同。
前二項之未遂犯罰之。
